臺灣嘉義地方法院刑事判決　　　　　　　 95年度易字第415號
公　訴　人　臺灣嘉義地方法院檢察署檢察官
被　　　告　甲○○
　　　　　　丁○○
上列被告因竊盜案件，經檢察官提起公訴（95年度偵字第3830號
），本院判決如下：
    主  文
甲○○、丁○○結夥三人以上，攜帶兇器竊盜，丁○○累犯，各
處有期徒刑壹年。扣案如附表所示編號一至十二、十四之物，均
沒收。
    事  實
一、甲○○前於民國九十四年間，因結夥三人以上攜帶兇器竊盜
    案件，經臺灣雲林地方法院於九十五年十一月三十日，以九
    十五年度易字第三六九號判決判處有期徒刑一年確定（並未
    構成累犯）；丁○○則因共同攜帶兇器竊盜案件，經臺灣雲
    林地方法院以九十二年度易字第二五六號判決判處有期徒刑
    十月，復經臺灣高等法院臺南分院於九十二年十一月二十五
    日，以九十二年度上易字第八一０號判決駁回上訴而後確定
    ，並於九十三年十二月十五日縮刑期滿執行完畢，詎皆不知
    悔改，甲○○、丁○○與姓名不詳綽號「老牛」之成年男子
    （以下簡稱「老牛」），共同基於意圖為自己不法所有之犯
    意聯絡，先由甲○○向蘇登照借用柳後明所有，出租予張亦
    辰，復由張亦辰借予蘇登照（張亦辰及蘇登照業經臺灣嘉義
    地法院檢察署檢察官以九十五年度偵字第三八三０號不起訴
    處分在案）使用之車牌號碼９００８－ＦＦ號自用小客車，
    搭載丁○○及「老牛」，結夥三人以上，於九十四年十一月
    二十五日晚上十一時許，攜帶「老牛」所有之客觀上足供兇
    器使用如附表編號一至十所示之物及編號十一、十二所示之
    預備供犯罪所用之物，並置於附表編號十四之手提袋中，前
    往嘉義縣東石鄉台十七線鰲鼓段，於九十四年十一月二十六
    日凌晨零時許，由「老牛」持附表編號一、二所示之伸縮棒
    及伸縮剪，沿路剪斷臺灣電力公司所有裸硬銅線、規格六十
    平方公厘之電纜線，後方則由丁○○駕駛上開自用小客車沿
    路跟隨，並由甲○○在車後收集「老牛」所剪下之電纜線，
    搬運至自用小客車之後車廂內，丁○○亦下車搬運，而共同
    竊得總重約一百二十公斤之電纜線，三人行竊至台十七線鰲
    鼓段九十五之五號前時，適為駕車行經該處之丙○○當場發
    現，丙○○旋即回到村內號召村民而再度抵達現場時，於當
    日凌晨零時四十二分許，甲○○駕車搭載丁○○及「老牛」
    正欲離去，丙○○隨即開車衝撞甲○○所駕車輛，阻其離去
    ，惟甲○○仍加速逆向駛離，嗣於途中因車輪爆胎，該三人
    乃棄車逃逸。經警據報至現場，扣得上開自用小客車（已由
    柳後明領回），並自後車廂內起獲前揭電纜線（已發還臺灣
    電力公司）及如附表所示之物，循線查獲上情。
二、案經嘉義縣警察局朴子分局報告嘉義地方法院檢察署檢察官
    偵查起訴。
    理    由
壹、程序事項
    被告以外之人於審判外之言詞或書面陳述，除法律有規定者
    外，不得作為證據，刑事訴訟法第一百五十九條第一項固有
    明文；惟被告以外之人於審判外之陳述，雖不符同法第一百
    五十九條之一至之四規定，而經當事人於審判程序同意作為
    證據，法院審酌該言詞陳述或書面陳述作成時之情況，認為
    適當者，亦得為證據。又當事人、代理人或辯護人於法院調
    查證據時，知有第一百五十九條第一項不得為證據之情形，
    而未於言詞辯論終結前聲明異議者，視為有前項之同意，同
    法第一百五十九條之五亦定有明文。本件公訴人及被告於本
    院準備程序及審判程序中對於本案證人即張亦辰、柳後明、
    乙○○、丙○○於警詢之證述暨其他相關具傳聞性質之證據
    資料之證據能力，均表示沒有爭執，且迄於言詞辯論終結前
    亦未聲明異議。本院審酌上開證人之陳述及證據資料作成時
    之情況，核無違法取證或其他瑕疵，認為以之作為證據為適
    當。至於證人蘇登照、丙○○於偵查中經具結所為之證述，
    因檢察官偵查中向被告以外之人所取得之陳述，原則上均能
    遵守法律規定，不致違法取供，其可信度極高，本院審酌亦
    無「顯有不可信之情況」，是上開證人於偵查中之證言，依
    刑事訴訟法第一百五十九條之一第二項之規定，自具有證據
    能力，合先敘明。
貳、實體事項
一、上揭犯罪事實，業據被告甲○○於本院審理時坦承不諱（參
    見本院卷第一一一、一一九頁），核與證人即目擊者丙○○
    於警詢證述及偵查、本院審理結證（參見警卷第十九至二十
    二頁；偵卷第三十九至四十頁；本院卷第五十七至六十二頁
    ）、臺灣電力公司嘉義營業處東石服務所技工乙○○、上揭
    自用小客車所有人柳後明、租用人張亦辰分別於警詢證述（
    參見警卷第十七、十八頁、第十二至十三頁、第六至十頁）
    、該自用小客車出借人蘇登照於偵查證述（參見偵卷第二十
    至二十一頁）、警員黃清標及共同被告丁○○於本院審理時
    結證情節相符（參見本院卷第五十四至五十七頁、第一０五
    至一一一頁），並有贓物認領保管單、租車契約書、嘉義縣
    警察局指認犯罪嫌疑人紀錄表、照片十張在卷為佐（參見警
    卷第二十五至二十九頁、第三十二至第三十八頁），復有車
    牌號碼９００８－ＦＦ號自用小客車（已由柳後明領回）、
    電纜線（已具臺灣電力公司領回）及附表所示之物扣案為憑
    ，堪認被告甲○○所為有罪之供述與事實相符。
二、訊據被告丁○○，固坦承有於上開時、地，駕駛前揭自用小
    客車，供甲○○將『東西』搬至後車廂，惟矢口否認有何偷
    竊電纜線犯行，辯稱：當日開車至涵洞處，讓甲○○及「老
    牛」下車，後甲○○打電話通知伊開車過去，看到甲○○將
    東西搬上車，並不知道要去偷電纜線云云。惟查，被告丁○○於警詢及偵查中已迭次供承：甲○○叫伊駕駛上開自用小
    客車，並打開後車廂，沿台十七線鰲鼓段南北向供甲○○及
    「老牛」將電纜線搬上車，因看甲○○搬得很累，即下車幫
    忙搬等語（參見警卷第二、三頁；偵查卷第二十二、二十三
    頁），於本院準備程序時卻翻異前詞，否認上情，並辯稱當
    日係與女友逛夜市云云（參見本院卷第二十九頁），於本院
    審理時復供陳：「（本案當日你是否也有參與偷電線？）那
    天我有去，但是我在涵洞那邊車上等他們，是後來甲○○打
    電話給我，我才過去，過去之後，甲○○叫我把後車廂打開
    ，他就把東西搬上去。」、「（你於檢察官前有承認你有去
    搬電線？）我在警察局講的。」、「（我是問你於檢察官前
    陳述你有去搬電線？）我想應該沒差。」等語（參見本院卷
    第一二０、一二一頁），其供述情節，雖前後不一，然輔以
    證人即承辦警員黃清標於本院審理時到庭證述：當時至現場
    發現上開自用小客車，先以車籍資料，循線找到車主柳後明
    及承租該車之張亦辰，之後才又找到丁○○，其至派出所作
    筆錄時，皆很配合，將當日發生經過詳細交代，與現場發現
    之跡證吻合，筆錄製作完亦讓其閱畢後簽名等語（參見本院
    卷第五十四、五十五頁），衡情被告並未辯稱警詢時有何不
    法取供之情事，其應係出於其自由意識而陳述無訛，況警員
    與被告素無恩怨，係依法執行職務之公務員，當無甘冒偽證
    罪刑罰，而任意構詞誣陷之必要，另被告亦未辯稱檢察官有
    何違法取供等情，且其於警詢及偵訊時之供詞，亦與目擊證
    人丙○○所證述之情節相符，被告丁○○若確未下車搬運電
    纜線或不知悉甲○○及「老牛」係在偷竊電纜線，則何以在
    為警循線查獲後，離案發時間最接近之際，供述不利於己之
    參與竊取電纜線並搬運上車之犯行，亦將「老牛」及甲○○
    之行為分擔陳述甚詳？況丁○○於警詢、偵訊供述及本院審
    理時證稱：甲○○告知要到處逛逛，有錢賺等語（參見警卷
    第三頁、偵卷第二十三頁、本院卷第一０七、０八頁），若
    僅欲單純前往釣魚，則何以告知有錢可賺？益徵丁○○後於
    本院準備程序時之否認犯行及於審理時以證人身分證述：猜
    甲○○在搬電線云云（參見本院卷第一０九頁）及供稱：並
    未收（搬）電線云云（參見本院卷第一二一頁），無非係為
    脫免犯行，難以憑信。雖共同被告甲○○於本院審理時以證
    人身分證述：丁○○並不知道要去偷電線，且未一起搬電線
    ，不知道其有無注意伊在搬電纜線等語（參見本院卷第一一
    三、一一四頁），然既與丁○○於警詢及偵訊時所自承之犯
    罪情節不合，且甲○○於警方調查及檢察官偵訊時皆未到庭
    ，迄於本院行準備程序時，與丁○○一同到庭，竟均辯稱並
    未為上開犯行，而於本院審理時亦皆供承或證述丁○○並不
    知情，僅甲○○搬電纜線等情節，其同時到庭，無論否認或
    坦承之辯詞，竟皆相同，如出一轍，顯見甲○○上揭證述，
    有迴護丁○○之情，尚難採信。即被告丁○○於警詢及偵查
    中所為供詞，應較為可採，足見丁○○辯稱並不知悉「老牛
    」與甲○○竊取電纜線及未搬運電纜線云云，顯係卸責之詞
    ，要無可信。
三、按刑法之共同正犯，除同謀犯僅以其參與犯罪之謀議為其犯
    罪構成要件外，一般共同正犯，係採客觀主義，以共同實施
    構成犯罪事實之行為為成立要件，其相互間若有共同實施犯
    罪行為之意思，雖祇分擔一部分行為，仍應就全部犯罪事實
    共同負責；又共同正犯之意思聯絡，不限於事前有所協議，
    於行為當時，基於相互之認識，以共同犯罪之意思參與者，
    亦無礙於共同正犯之成立（最高法院八十九年度臺上字第二
    五三一號、九十三年度臺上字第三三三二號判決意旨可資參
    照）。被告丁○○於本院審理時坦承駕駛上揭自用小客車，
    且於警詢及偵查中皆自承知悉「老牛」剪電纜線、甲○○搬
    電纜線，而其亦有將電纜線搬上車，縱事前對於前往該處竊
    取電纜線一事無所協議，然已堪認丁○○、甲○○與「老牛
    」三人於行為當時，顯有基於相互之認識，而有共同實施竊
    取電纜線行為之意思聯絡，雖各只分擔一部分行為，仍應就
    全部犯罪事實共同負責，應為共同正犯無訛。綜上，本案事
    證明確，被告犯行均堪認定，應予依法論科。
四、論罪科刑部分
(一)按刑法第三百二十一條第一項第三款之攜帶兇器竊盜罪，係
    以行為人攜帶兇器為其加重條件，此所謂兇器，其種類並無
    限制，凡客觀上足以對人之生命、身體、安全構成威脅，具
    有危險性之兇器為已足，並不以攜帶之初有行兇之意圖為必
    要，最高法院七十九年臺上字第五二五三號判例意旨可為參
    照。本件被告為前開竊盜犯行，係攜帶質地堅硬，可供兇器
    使用，客觀上足致他人生命、身體、安全發生危害之伸縮剪
    、伸縮棒、大型鐵剪、中型鐵剪等如附表編號一至十所示之
    物，自屬兇器無訛。核被告甲○○、丁○○所為，均係犯刑
    法第三百二十一條第一項第三款、第四款之結夥三人以上，
    攜帶兇器竊盜罪。被告二人與「老牛」間就上開犯行，有犯
    意聯絡及行為分擔，為共同正犯。查被告丁○○前因加重竊
    盜案件，經臺灣雲林地方法院以九十二年度易字第二五六號
    判決判處有期徒刑十月，復經臺灣高等法院臺南分院於九十
    二年十一月二十五日，以九十二年度上易字第八一０號判決
    駁回上訴確定，並於九十三年十二月十五日縮刑期滿執行完
    畢，此有臺灣高等法院被告前案紀錄表在卷可稽，其於受徒
    刑之執行完畢，五年以內故意再犯本件有期徒刑以上之罪，
    為累犯，應依刑法第四十七條第一項之規定，加重其刑。又
    被告行為後，刑法於九十四年一月七日修正，同年二月二日
    公布，業於九十五年七月一日施行。按行為後法律有變更者
    ，適用行為時之法律。但行為後之法律有利於行為人者，適
    用最有利於行為人之法律，修正後之刑法第二條第一項定有
    明文。該條之規定係規範行為後法律變更所生新舊法律比較
    適用之準據法，雖亦經修正，但因屬適用法律之準據法，本
    身尚無比較新舊法之問題，應一律適用裁判時之修正後刑法
    第二條之規定，決定適用之刑罰法律（最高法院九十五年五
    月二十三日刑事庭第八次會議決議可資參照），而刑法第二
    十八條關於共同正犯規定，其中「實施」雖修正為「實行」
    ，然上開修正僅係科刑之限制，為法理之明文化，非屬法律
    之變更，不生比較適用之問題，又被告行為後，修正後刑法
    關於累犯之規定，其五年以內再犯之罪以故意犯為限，始應
    論以累犯，修正前刑法關於累犯之規定，其五年以內再犯之
    罪以有期徒刑以上之罪，不分故意犯或過失犯，均應論以累
    犯，即五年以內再犯有期徒刑以上之罪為故意犯時，依修正
    前後之規定，皆構成累犯，應無新舊法比較之問題，亦有上
    揭最高法院刑事庭會議決議可參，即本案應適用修正後之刑
    法第二十八條及第四十七條第一項規定論處。
(二)爰審酌被告甲○○高中肄業之智識程度，前於九十四年九月
    間，已犯結夥三人以上，攜帶兇器剪斷電纜線而竊取之案件
    ，業經臺灣雲林地方法院於九十五年十一月三十日，以九十
    五年度易字第三六九號判決判處有期徒刑一年確定，此有該
    判決書影本一份在卷足佐（參見本院卷第七十五、七十六頁
    ），雖未構成累犯，然屢次竊取電纜線以牟利，惡性非輕；
    被告丁○○國中肄業之智識程度，亦有上揭竊盜案件之累犯
    前案，均素行不佳，正值青壯，卻不思正當工作賺取財物，
    竟剪斷電纜線而竊取以求變現，貪圖不法利益，不僅造成臺
    電公司之損失，對於民生用電影響亦鉅，兼衡其犯罪之手段
    、所竊物品價值、犯罪所生危害、甲○○於本院審理時坦認
    、丁○○則坦承部分犯行等犯後態度、被害人已將被竊物品
    領回及被告二人之家庭狀況等一切情狀，各量處如主文所示
    之刑，以示懲儆。至於被告甲○○雖有上揭臺灣雲林地方法
    院九十五年度易字三六九號判決所示之結夥三人以上，攜帶
    兇器竊盜案件，並經判處有期徒刑一年確定，有該判決書影
    本及臺灣高等法院被告前案紀錄表各一份附卷可佐，然被告
    於本院審理時以證人身分證述：本案係「老牛」臨時告知而
    犯之等語（參見本院卷第一一三頁），顯與上揭臺灣雲林地
    方法院判決所示犯行，並無概括犯意之可言，即非連續犯之
    裁判上一罪關係，自非同一案件，併予說明。
五、沒收部分
    按刑法第三十八條第一項第二款所定得沒收之物，必於犯罪
    有直接關係者，始屬相當，此為最高法院五十一年臺非字第
    十三號判例意旨所揭示，又上開條文所定得沒收之供犯罪預
    備之物，係指供實施犯罪行為為目的所預備之物，而未使用
    者而言，且必於犯罪有直接關係，即足當之，並不以該罪有
    處罰預備犯罪之明文規定者為限，茍行為人已著手實施犯罪
    行為，其事先預備供犯罪而未及使用之物，非不得依此規定
    宣告沒收。另共同正犯因相互間利用他人之行為，以遂行其
    犯意之實現，本於責任共同原則，有關沒收部分，對於共犯
    間供犯罪所用之物，自均應為沒收之諭知。本件扣案如附表
    所示編號一、二之物，為「老牛」所有，持以為本案剪斷電
    纜線而竊取犯行所用之物，至於編號十四之手提袋，係「老
    牛」所有，其內裝之編號三至十二所示之小銼刀等物，係供
    本案竊取電纜線犯行預備之物，雖未使用，然與犯罪有直接
    關係，皆據被告甲○○於本院審理時供述明確（參見本院卷
    第一一四頁），即縱為「老牛」所有，依上揭共犯責任共同
    原則之法理，皆應依法沒收。至於被告行為後，刑法第三十
    八條第一項第二款規定並未經修正，且沒收為從刑之一種，
    與主刑有從屬關係，應依主刑部分適用之法律而從屬適用，
    無獨立比較之問題，最高法院二十四年上字第五二九二號判
    例意旨可為參照，即附表編號一至十二、十四所示之物，應
    依刑法第三十八條第一項第二款規定，併予宣告沒收。另附
    表編號十三所示之好日新五金超市會員卡，雖為被告甲○○
    所有，編號十六所示之深綠色外套一件，為「老牛」犯行時
    所穿，然皆與本案竊取電纜線犯行，並無直接關係，均無宣
    告沒收之必要，附此敘明。
據上論斷，應依刑事訴訟法第二百九十九條第一項前段，刑法第
二條第一項前段、第二十八條、第三百二十一條第一項第三款、
第四款、第四十七條第一項，第三十八條第一項第二款，判決如
主文。
本案經檢察官曹哲寧到庭執行職務
中　　華　　民　　國　　96　　年　　2 　　月　　26　　日
                  刑事第二庭審判長法  官  沈福財
                                  法  官  盧鳳田
                                  法　官　林青怡
上列正本證明與原本無異。
如不服本判決，應於判決送達後10日內向本院提出上訴狀（應附
繕本）。告訴人或被害人如對於本判決不服者，應具備理由請求
檢察官上訴，其上訴期間之計算係以檢察官收受判決正本之日期
為準。
中　　華　　民　　國　　96　　年　　2 　　月　　26　　日
                                  書記官  李佳惠
附錄本案論罪科刑法條
刑法第321條
犯竊盜罪而有左列情形之一者，處6月以上、5年以下有期徒刑：
一　於夜間侵入住宅或有人居住之建築物、船艦或隱匿其內而犯
    之者。
二　毀越門扇、牆垣或其他安全設備而犯之者。
三　攜帶兇器而犯之者。
四　結夥三人以上而犯之者。
五　乘火災、水災或其他災害之際而犯之者。
六　在車站或埠頭而犯之者。
前項之未遂犯罰之。
附表：扣案物品
 ┌──┬────────┬────┬─────────┐
 │編號│扣案物品名稱　　│數量　　│備　　　　註　　　│
 ├──┼────────┼────┼─────────┤
 │ 1　│伸縮剪　　　　　│1支　　 │案發現場扣得　　　│
 ├──┼────────┼────┼─────────┤
 │ 2　│伸縮棒　　　　　│1支　　 │案發現場扣得　　　│
 ├──┼────────┼────┼─────────┤
 │ 3　│大型鐵剪　　　　│1支　　 │車牌號碼9008-FF號 │
 │　　│　　　　　　　　│　　　　│自用小客車內扣得　│
 ├──┼────────┼────┼─────────┤
 │ 4　│中型鐵剪　　　　│4支　　 │同上編號3　　　　 │
 ├──┼────────┼────┼─────────┤
 │ 5　│小型鐵剪　　　　│1支　　 │同上編號3　　　　 │
 ├──┼────────┼────┼─────────┤
 │ 6　│小銼刀　　　　　│3支　　 │同上編號3　　　　 │
 ├──┼────────┼────┼─────────┤
 │ 7　│電焊槍　　　　　│1支　　 │同上編號3　　　　 │
 ├──┼────────┼────┼─────────┤
 │ 8　│小扳手　　　　　│1支　　 │同上編號3　　　　 │
 ├──┼────────┼────┼─────────┤
 │ 9　│鐵螺旋棒　　　　│4支　　 │同上編號3　　　　 │
 ├──┼────────┼────┼─────────┤
 │ 10 │螺絲起子　　　　│1支　　 │同上編號3　　　　 │
 ├──┼────────┼────┼─────────┤
 │ 11 │布質手套　　　　│2雙　　 │同上編號3　　　　 │
 ├──┼────────┼────┼─────────┤
 │ 12 │膠質手套　　　　│2雙　　 │同上編號3　　　　 │
 ├──┼────────┼────┼─────────┤
 │ 13 │甲○○好日新五金│1張　　 │同上編號3　　　　 │
 │　　│超市會員卡　　　│　　　　│　　　　　　　　　│
 ├──┼────────┼────┼─────────┤
 │ 14 │手提袋　　　　　│1個　　 │同上編號3　　　 │
 │　　│　　　　　　　　│　　　　│內裝有編號3至13 │
 │　　│　　　　　　　　│　　　　│　等物　　　　　　│
 ├──┼────────┼────┼─────────┤
 │ 15 │黑色布包（內有電│1個　　 │同上編號3　　　 │
 │　　│話簿等物，電話簿│　　　　│被告丁○○所有  │
 │　　│載有丁○○之姓名│　　　　│　（已發還）　　　│
 │　　│電話及住址）　　│　　　　│  　              │
 ├──┼────────┼────┼─────────┤
 │ 16 │深綠色外套　　　│1件　　 │同上編號3　　　 │
 │　　│　　　　　　　　│　　　　│綽號「老牛」者所│
 │　　│　　　　　　　　│　　　　│　有（為作案當時所│
 │　　│　　　　　　　　│　　　　│　穿著衣物）　　　│
 └──┴────────┴────┴─────────┘
